【裁判字號】    97,簡上,126
【裁判日期】    970930
【裁判案由】    竊盜
【裁判全文】
臺灣桃園地方法院刑事判決             97年度簡上字第126號
上  訴  人
即  被  告  甲○○
                    （現另案於臺灣桃園監獄執行中）
上列上訴人即被告因竊盜案件，不服本院中華民國96年12月31日
96年度審簡字第53號第一審簡易處刑判決（原檢察官起訴案號：
96年度偵字第17363 號、第18210 號、第18559 號，經原審認宜
簡易判決處刑，爰不經通常審判程序，逕以簡易判決處刑），本
院管轄之第二審合議庭判決如下：
    主  文
上訴駁回。
    事  實
一、甲○○意圖為自己不法之所有，於如附表所示之時、地，竊
    得如附表所示之己○○等人所有之機車，得手後，供己代步
    使用，嗣為警分別於如附表所示之查獲時間，分別在桃園縣
    平鎮市北勢115 號前、同縣市○○路127 之1 號前（附表編
    號二、三部分）查獲，因而查悉上情。
二、案經桃園縣政府警察局平鎮、中壢分局分別報請臺灣桃園地
    方法院檢察署檢察官偵查起訴。
    理  由
一、本案事實認定所採證據方法之證據能力說明：
  (一)被告以外之人審判外陳述筆錄
    按被告以外之人於審判外之言詞或書面陳述，除法律有規定
    者外，不得作為證據。被告以外之人於審判外之陳述，雖不
    符前4 條（指刑事訴訟法第159 條之1 至第159 條之4）之
    規定，而經當事人於審判程序同意作為證據，法院審酌該言
    詞陳述或書面陳述作成時之情況，認為適當者，亦得為證據
    。刑事訴訟法第159 條第1 項、第159 條之5 第1 項，分別
    定有明文。查被告於審判程序中雖否認部分犯行，惟在本院
    告以何謂「證據能力」之意旨後，對於被告以外之人於審判
    外之書面陳述筆錄，及其他文書證據，均不爭執證據能力，
    公訴檢察官對此等證據之證據能力亦不爭執，且被害人乙○○於審判中已到庭交互詰問，並給予被告對質詰問之機會，
    而被害人戊○○經傳喚拘提均未到庭，另被害人己○○因罹
    重病住院，意識不清，無法到庭，亦無陳述能力，此有壢新
    醫院97年4 月7 日壢新醫字第2008040001號函在卷可佐，其
    等警詢、偵查筆錄係證明犯罪事實存否所必要之證據，而足
    見審判外筆錄及文書具相當之可信性，依前述「同意性」之
    傳聞法則例外規定，被告以外之人於審判外之陳述均具證據
    能力。
  (二)按被告之自白，非出於強暴、脅迫、利誘、詐欺、疲勞訊問
    、違法羈押或其他不正之方法，且與事實相符者，得為證據
    ，刑事訴訟法第156 條第1 項定有明文。被告於準備程序及
    審判期日均否認部分犯行，對於警詢筆錄之證據能力辯稱：
    經警逮捕時，因精神狀況不佳，又遭刑求，而筆錄係警胡亂
    記載云云（參本院97年3 月10日訊問筆錄第3 頁）。惟查被
    告經警於96年7 月10日查獲附表編號一之犯行移送檢察官訊
    問時，經法醫當庭檢查其身體，檢查結果除頭部受有1X0.5
    公分擦傷外，餘無明顯外傷，則是否為警所毆，已值存疑，
    況以若認係被告遭逮捕警察施以強制力，惟當屬逮捕過程中
    可容忍之合理範圍所為。嗣後二次分別為警逮捕並移送檢察
    官訊問時，或稱係遭他人毆傷，或空言泛指刑求，然縱被告
    歷次辯稱為警所毆屬實，惟毆打被告之員警並非製作筆錄之
    員警，業據被告供明在卷（參前開筆錄第6 頁），則該員警
    之行為與本案竊盜案件之警詢製作無關，足認被告之警詢筆
    錄當係基於自由意志下所為陳述，而未有如被告所辯遭警刑
    求之情，而本院亦查無明顯事證足證檢、警機關於製作該等
    筆錄，有對被告施以不正方法之情事，是被告於審判外之陳
    述，均係出於任意性之陳述，且與事實相符，均認具證據能
    力。
二、犯罪事實之認定：
  (一)訊據被告甲○○固坦認有於上開時地為警查獲之事實，惟矢
    口否認有何竊盜犯行，辯稱：附表編號一、二所示之機車，
    係伊分別向同為街友之被害人己○○、戊○○借用，並經渠
    等同意使用，且於用畢後，騎回原處放置，僅因私人恩怨及
    鄰居莊育銀、丁○○對伊不滿，而報案稱伊偷竊機車云云。
    至如附表編號三所示之機車，先辯稱係在金陵路旁之工地撿
    拾而來，因認此係他人棄置而尚可騎用，遂牽回住處云云，
    惟嗣於審判期日坦承此部分犯行在卷。
  (二)經查：
    1.如附表編號一、二犯行之部分：
      (1)附表編號一所示被害人己○○所有之機車，係被告利用
        前曾借用該機車之機會複製機車鑰匙，嗣於96年7 月8
        日20時許，被告趁被害人己○○睡覺之際，未經同意即
        持該複製之鑰匙竊取機車，被告為警查獲時所使用之鑰
        匙與被害人己○○持有之鑰匙相同等情，業據證人即被
        害人己○○於偵查中證述明確（參96年偵字第17363 號
        卷第37頁至第39頁），並有贓物領據、相片附卷可稽，
        足認證人己○○並未同意被告使用該機車。
      (2)再者，附表編號二所示被害人戊○○所有之機車，係其
        酒醉期間，被告趁隙取走鑰匙後，將機車偷走乙節，亦
        據證人即被害人戊○○在偵查中結證屬實（參96年偵字
        第18210 號卷第39頁至第41頁），復有贓物領據在卷足
        按，是證人戊○○並無出借機車之表示至為灼然。
      (3)從而，證人己○○、戊○○並未將機車借予被告使用，
        已如前述，且證人戊○○與被告並非熟稔亦未同住；證
        人己○○借住「丁○○」所經營之某瓦斯行騎樓下時，
        被告僅偶而前去等情，此據證人於警詢、偵查中指訴綦
        詳（參96年偵字第18210 號卷第27頁、第41頁），則渠
        等並無長期同居之事實，證人顯無概括同意使用渠等所
        有物品之可能，實足認上開機車純係被告行竊得來，被
        告所為之辯解，即與事實不符而無可採信。
    2.如附表編號三犯行之部分：
      (1)附表編號三所示機車失竊一事，迭據證人即被害人乙○○於警詢、偵查中陳述在卷，復於本院審理中到庭結稱
        ：該機車係三陽廠牌、94年份出廠、出廠型號R1Z ，車
        前為大斜板、車牌號碼為L3A ─367 號之125C.C. 重型
        機車，甫購買約1 年6 月餘，外觀尚稱新穎並無破損或
        類似廢棄之狀，未曾向任何人表示要出售或可以資源回
        收，於96年7 月22日上午1 時45分許，停放於桃園縣平
        鎮市○○路○ 段440 號居處旁經其整地鋪平供作停車場
        使用之空地內。是日上午其欲前往銀行之際，發現機車
        不見，經警查獲而領回時，該機車除車牌外，車身全被
        噴成灰色，嗣經重新噴回黑色並再至監理所驗車等語明
        確（參本院97年5 月6 日審判筆錄第3 頁至第5 頁）。
        按證人乙○○與被告均不相識，於本案亦無任何利害關
        係，其經本院告以偽證罪之責任後，仍為具結堅證如上
        ，其證述憑信度自具有相當程度之擔保，足認該機車尚
        非破舊並無棄置或容任他人作為資源回收之理。再參酌
        機車價值不菲，依一般社會經驗，該等物品縱已無功用
        ，本身之鐵材在資源回收市場上仍有相當之價值，除非
        所有人已有明示廢棄之意思或舉動，任何人未經徵得所
        有人之同意，本即不能擅自拿取變現，此乃至明之理，
        被告既係年近50歲之成年男子，具有國小畢業之學歷，
        顯具一般智識及社會經驗，自難諉稱不知。復以該機車
        尚可騎用，此為被告於本院審理中所自承（參上開筆錄
        第3 頁），另以該機車放置於經證人乙○○整地鋪平供
        作停車場使用之空地，任何人在該處看到上開機車，當
        不至誤認係廢棄物。準此，被告係明知上開機車仍係他
        人所有之物，卻擅自拿取之事實，證據確鑿，被告前以
        誤認是廢棄之機車才當作資源回收云云置辯，委不可採
        。
      (2)再者，被告取得該車後立即噴上灰色油漆乙節，亦據被
        告供認在卷（參上開筆錄第5 頁），益徵前開證人所述
        尋獲機車時，顏色遭噴漆更換一情屬實，衡情該機車若
        非被告竊取而來且為防免犯行曝光，何以迅即變換顏色
        以防查緝，益見被告匿飾之情切。又被告本身並無經濟
        來源，生活無以為繼，何有資力扶養其他流浪漢，顯見
        被告另辯以機車係其他流浪漢所竊云云，亦非可採。
      (3)基上各情互參，附表編號三所示之機車本身並無污損之
        狀，而放置之場所亦無任意棄置之外觀，已如前述，此
        外另有贓物領據及現場照片等資料附卷可參，則被告此
        部分之犯行亦堪認定，應認被告於審判期日之自白具真
        實性而足採信。
  (三)據上所述，本件事證明確，被告如事實欄所載之犯行洵堪認
    定，應予依法論科。至被告雖聲請傳喚證人丁○○，惟經本
    院傳拘結果，證人丁○○仍未到庭，然本件證人乙○○於本
    院審理時到庭陳證後，併同檢察官所提出之如上證據，本件
    事證已明，被告犯行洵堪認定，證人丁○○即便到庭，亦僅
    係證明被告與被害人己○○、戊○○為街友，並有借住其住
    處之事實，對於被告與被害人等間，是否有借用機車或其他
    之約定等情，無從得知，自無從證明。綜上所述，已無再傳
    喚證人丁○○之必要，爰不再予傳喚，附此敘明。
三、論罪科刑之法律適用：
  (一)核被告所為，均係犯刑法第320 條第1 項之竊盜罪。其所犯
    上開三罪間，犯意各別，行為互殊，又核無實質上一罪或裁
    判上一罪之關係，為實質上數罪關係，應予分論併罰。
  (二)按刑法第62條所規定之自首，以對於未發覺之罪，向有偵查
    權之機關或公務員自承犯罪，進而接受裁判為要件。本院為
    被告之重大利益，依職權發見被告雖於警詢中辯稱係主動向
    警方坦承該重機車為其所竊取云云（參96年度偵字第18210
    號卷第8 至第10頁），然查附表編號二之犯行部分，為警於
    96 年7月18日上午因見被告騎乘附表編號二所示之機車，乃
    上前盤查，惟當時該車未報失竊，司法警察於是日下午回警
    局以電腦查詢，確認為失竊機車後，旋即通知屋主，屋主稱
    被告該日上午因偷竊遭人毆打，送往八○四醫院就診，警至
    醫院尋找被告未果，迅即返回被告寄居處逮捕後取贓，被告
    有坦承竊車，並帶警查獲SKH-186 之機車，足認當時已查悉
    被告涉有上述竊盜犯嫌，並非其自首等情，業據本院依職權
    傳訊證人即承辦員警丙○○到庭結證屬實（參本院97年7 月
    29日審判筆錄第1 頁至第3 頁），被告對證人所言亦無意見
    。是以被告為警逮捕前，職司偵查犯罪職權之本件承辦員警
    已有確切證據，查得被告竊車之合理可疑，被告為警逮捕後
    縱曾對部分犯行自白，仍不符合自首之要件，併此敘明。
  (三)原審以被告犯行明確，審酌被告之前科、素行、竊盜之方法
    、竊取財物之價值、所生危害及犯後態度等一切情狀，依刑
    法第320 條第1 項、第41條第1 項前段、第51條第5 款，刑
    法施行法第1 條之1 第1 項、第2 項前段，就被告所犯上開
    各罪，逕以簡易判決，各判處有期徒刑2 月，並定應執行有
    期徒刑5 月，諭知易科罰金之折算標準。且就公訴意旨請求
    依刑法第90條第1 項規定，宣告被告於刑之執行前，令入勞
    動場所強制工作乙節，詳具理由說明，對被告尚難評估刑罰
    矯治功能已窮，且無證據足認其有犯罪習慣或因遊蕩或懶惰
    成習而犯罪，而認無令入勞動場所強制工作之必要，核其認
    事用法均無不當，量刑亦稱妥適，應予維持。被告上訴意旨
    指摘原判決違誤，求予撤銷改判，為無理由，應予駁回。
據上論斷，應依刑事訴訟法第455條之1第1項、第3項、第368 條
，判決如主文。
本案經檢察官王惟琪到庭執行職務。
中    華    民    國    97    年    9     月    30    日
                  刑事第六庭    審判長法  官  錢建榮
                                      法  官  黃翊哲
                                      法  官  呂美玲
 附表
┌──┬────┬─────┬─────┬───┬──────┐
│編號│行竊時間│行竊地點  │行竊物品  │被害人│查獲時間    │
├──┼────┼─────┼─────┼───┼──────┤
│ 1  │96年7月8│桃園縣平鎮│車號ITJ ─│己○○│96年7 月10日│
│    │日晚間8 │市○○路  │637號機車 │      │下午4 時30分│
│    │時許    │127號附近 │          │      │許          │
│    │        │          │          │      │            │
├──┼────┼─────┼─────┼───┼──────┤
│ 2  │96年7月 │桃園縣平鎮│車號SKH ─│戊○○│96年7 月18日│
│    │17日上午│市○○路  │186號機車 │      │上午8 時30分│
│    │8時30分 │127之1號前│          │      │許（起訴書誤│
│    │許      │          │          │      │植為96年7 月│
│    │        │          │          │      │17日）      │
├──┼────┼─────┼─────┼───┼──────┤
│ 3  │96年7月 │桃園縣平鎮│車號L3A ─│乙○○│96年7 月23日│
│    │22日上午│市○○路2 │367號機車 │      │晚間11時30分│
│    │6時40分 │段440 號前│          │      │許          │
│    │許      │          │          │      │            │
└──┴────┴─────┴─────┴───┴──────┘
以上正本證明與原本無異。
不得上訴。
                                      書記官  李玉華
中    華    民    國    97    年    10    月    1     日


司法院資訊處製作；財團法人民間司法改革基金會備份。
